臺灣板橋地方法院交通事件裁定　　　　　　　　　九十三年度交聲字第一０四三號
　　原處分機關　交通部公路總局臺北區監理所板橋監理站
　　異　議　人
　　即受處分人　甲○○
右列受處分人因違反道路交通管理處罰條例案件，對交通部公路總局臺北區監理所板
橋監理站於民國九十三年八月二十三日，先後以板監違字第裁四一─ＡＣＶ０三二五
四八號、第裁四一─ＡＣＶ０三二五四九號所為之裁決處分（原舉發案號：臺北市政
府警察局北市警交大字第ＡＣＶ０三二五四八號、第ＡＣＶ０三二五四九號），聲明
異議，本院裁定如左：
    主  文
異議均駁回。
    理  由
一、原處分意旨以：異議人即受處分人甲○○所有之車號ＢＪＵ─八三六號重型機車
    ，於民國九十三年七月十五日十七時五十六分許，行經設有燈光號誌管制之臺北
    市○○路○段左側慢車道與安和路交岔路口時，於信義路行向號誌顯示為紅燈之
    際，逕由信義路四段右轉安和路往南行駛，因該車闖紅燈（紅燈右轉）違規，經
    警當場攔停，詎該車駕駛拒絕停車接受稽查而逃逸，嗣為警掣單逕行舉發，乃依
    道路交通管理處罰條例第五十三條、第六十條第一項及第六十三條第一項第一款
    、第三款之規定，分別裁處異議人罰鍰新臺幣一千八百元、三千元，並各記違規
    點數三點、一點。
二、異議意旨略以：異議人於九十三年七月十五日十二時三十分許自學校返家後即與
    胞妹待在家裡休息，直到同日十八時三十分許異議人之胞妹始行外出，而異議人
    則於同日二十三時許才出門。於二人在家期間，異議人之機車並無借予他人使用
    ，是以異議人於同日十七時五十六分許不可能出現在違規地點，盼能提出足以證
    明異議人機車出現在違規地點之證據以佐其實，爰聲明異議，請求撤銷原處分云
    云。
三、按汽車駕駛人，行經有燈光號誌管制之交岔路口闖紅燈者，處新臺幣一千八百元
    以上五千四百元以下罰鍰，並記違規點數三點。又汽車駕駛人，駕駛汽車有違反
    本條例之行為，經交通勤務警察或依法令執行交通稽查任務人員制止時，不聽制
    止或拒絕停車接受稽查而逃逸者，除按各該條規定處罰外，處新臺幣三千元以上
    六千元以下罰鍰，並記違規點數一點，道路交通管理處罰條例第五十三條、第六
    十條第一項及第六十三條第一項第一款、第三款分別定有明文。
四、訊據異議人甲○○否認有右揭違規行為，辯稱：「我違規的時點，人、車都在家
    裡，我並沒有到違規地點，我沒有闖紅燈，也沒有不接受稽查逃逸。」云云（見
    九十三年九月二十四日訊問筆錄第一頁）。經查，異議人所有前開重型機車於九
    十三年七月十五日十七時五十六分許，在行經設有燈光號誌管制之臺北市○○路
    ○段左側慢車道與安和路之交岔路口時，於信義路行向號誌顯示為紅燈之際，逕
    由信義路四段右轉安和路往南行駛，因該車闖紅燈（紅燈右轉）違規，經警當場
    攔停，詎該車駕駛拒絕停車接受稽查而逃逸，嗣為警掣單逕行舉發之事實，業經
    證人即舉發本件交通違規事件之警員陳炳吾於本院調查時到庭結證稱：「我當時
    值十七點到十九點的交通崗勤務，我站在信義路與安和路口的西南角慢車道與公
    車道之間，見到一部違規車輛由信義路左側的慢車道紅燈的時候右轉往安和路（
    南的方向），我就以哨音與指揮棒制止，該車避過我的右邊，進入北往南的車道
    （即安和路往南），但違規車不停，我就往前站一點，違規車就又往快車道靠近
    ，當他經過我身邊的時候，我只有記下車牌，因為車子很多，因為該輛車有紅燈
    右轉及拒絕稽查的情形，所以我就依照我所記下的車牌逕行舉發，（問：你當時
    有無記下車子的顏色、型式廠牌？）因為當時車很多，我又要閃避其他的車輛，
    且他的車速很快，所以我只有記下他的車號，（問：你沒有記下其他特徵嗎？）
    因為我必須用嘴巴重複記那個車牌二次，並用眼睛看確定沒有錯，才逕行告發，
    且他車速很快，所以我只有記他的車號，（問：你如何確定那台車輛有知道被攔
    停？）因為他有閃避我二次，所以應該知道。」：：：：，「（問：所繪製的現
    場圖代表何意？）我先發現他違規右轉，在圖上第一次攔停的位置我就以哨音及
    指揮棒攔停他，可是他沒有停，避入內車道，所以我又往前作第二次攔停，即圖
    上第二次攔停的位置。」，「（問：你確定你所記下車號沒有錯？）確定。因為
    我只記下車牌，且有默念，並用眼睛核對，所以可以肯定我所記下的車牌沒錯。
    」等語綦詳（參見前開訊問筆錄第三、五、六頁），參酌證人陳炳吾對於在現場
    目擊本件違規車輛紅燈右轉後，該車駕駛在發現其二次示意攔停稽查之際，均刻
    意閃避而逃逸之過程已詳述如前，而舉發交通違規事件本為證人所執勤務內容之
    一，則因遇駕駛人不服稽查而逃逸時，所應為之反應與處置，自當為證人所熟稔
    ，故證人按其經驗依所見並經默念後所抄記之違規車號自堪信為正確。再參以證
    人係具有執行公權力之警察人員身分，並與異議人素不相識，且無仇怨，亦應無
    甘冒自身觸犯偽證罪之風險而設詞誣攀異議人之理，故證人前開證言，更顯平允
    可信。再者，徵諸交通警員掣單舉發違反道路交通管理處罰條例所列之違規事實
    ，本質上為行政處分，係公務員基於職務上權力，依法就特定之具體事件所為具
    有公法上效果之單方行政行為，基於公務員為公法上行為具有公信力之原則，該
    行政處分當可被推定為真正，其據以依法處分之事實認定亦為真正無誤，此與民
    事訴訴法第三百五十五條第一項規定：「文書，依其程式及意旨得認作公文書者
    ，推定為真正」之情形相同，本此公信原則，立法者以道路交通管理處罰條例第
    九十二條第三項之授權，賦予行政機關訂定違反道路交通管理事件統一裁罰基準
    及處理細則，使執勤警員得當機處分，以達其維護交通秩序、安全之行政目的。
    反之，若謂公務員一切行政行為均需預留證據以證其實，則國家行政勢必窒礙難
    行。據此，刑事訴訟法就犯罪證據有關之規定中與屬行政秩序罰之交通違規裁罰
    本質不合之部分，自不在準用之列。從而，本院經查既無任何證據足資證明警員
    有捏造事實違法取締之情事，則其本於維護交通秩序、安全職責所為之舉發，自
    應受到合法、正確之推定。此外，並有證人當庭繪製之違規現場圖一紙及庭呈之
    工作紀錄簿影本一份、臺北市政府警察局北市警交大字第ＡＣＶ０三二五四八號
    、第ＡＣＶ０三二五四九號舉發違反道路交通管理事件通知單影本各一紙、臺北
    市政府警察局大安分局九十三年八月十二日北市警安分交字第０九三六三四八二
    三００號書函影本一份在卷足憑，是異議人所有之前開重型機車於上開時、地有
    違規紅燈右轉，駕駛人見警示意攔停稽查時，進而不服稽查而逃逸等違規事實已
    臻明確，堪以認定。末者，異議人既無法指明其所有前開車輛於違規時、地係由
    何人所騎乘，甚且供稱並未將其所有前開車輛借予他人使用，該車亦未遺失或遭
    竊，參以證人陳炳吾證稱駕駛人為一男性等情，誠堪認定本件違規行為應係由異
    議人所為無訛，異議人上開空言否認，均不足為採。
五、綜上，本件事證已臻明確，前開違規事實洵堪認定，異議人所辯，要無足採。原
    處分機關援引上開規定，對異議人裁處罰鍰共計新臺幣四千八百元，並記違規點
    數四點，於法並無違誤或不當之處。本件異議人之異議為無理由，均應予駁回。
據上論斷，依道路交通案件處理辦法第十九條，裁定如主文。
中　　　華　　　民　　　國　　九十三　　年　　　十　　　月　　 十一 　　日
                                      臺灣板橋地方法院交通法庭
                                          法　官  黃　若　美
右正本證明與原本無異。
如不服本裁定，應於裁定送達後五日內向本院提出抗告狀。
                                          書記官  曹　秋　冬
中　　　華　　　民　　　國　　九十三　　年　　　十　　　月　　 十二 　　日
